臺灣高等法院臺中分院刑事裁定
110年度毒抗字第1069號
抗  告  人  
即  被  告  張正義
上列抗告人因違反毒品危害防制條例案件，不服臺灣臺中地方法
院中華民國110年8月6日第一審裁定（110年度毒聲字第999號，
聲請案號：臺灣臺中地方檢察署110年度毒偵字第2473號、110年
度聲觀字第808號），提起抗告，本院裁定如下：
    主    文
抗告駁回。
    理    由
一、本件抗告意旨略以：抗告人即被告甲○○目前有穩定之工作，
    已經2年了，而且每個月只休1天，更生人求職不易，如果去
    接受勒戒，將失去現在的一切，而且抗告人之前從未接受過
    由檢察官附命完成戒癮治療之緩起訴處分，以抗告人目前的
    現況，應以接受戒癮治療較為適當，檢察官未斟酌對抗告人
    採行戒癮治療，遽為聲請觀察、勒戒，請撤銷原裁定，另為
    其他適法之裁定等語。
二、按犯毒品危害防制條例第10條之罪者，檢察官應聲請法院裁
    定，或少年法院（地方法院少年法庭）應先裁定，令被告或
    少年入勒戒處所觀察、勒戒，其期間不得逾2月，同條例第2
    0條第1項定有明文。再按毒品危害防制條例業於109年1月15
    日修正公布，並於本件抗告人行為後之同年7月15日施行，
    其中同條例第20條將第3項有關觀察、勒戒或強制戒治執行
    完畢釋放後得適用前2項規定之期間，由「5年後」再犯第10
    條之罪修正為「3年後」再犯；又依同條例第35條之1第2款
    規定，修正施行前犯第10條之罪之案件，於修正施行後，審
    判中之案件應由檢察官依修正後同條例第20條第3項、第1項
    之規定，聲請法院裁定觀察、勒戒。次按毒品危害防制條例
    第24條第1項固規定，本法第20條第1項及第23條第2項之程
    序，於檢察官先依刑事訴訟法第253條之1第1項、第253條之
    2之規定，為附命完成戒癮治療之緩起訴處分時，不適用之
    。然被告是否適用上開戒癮治療程序，原係法律賦予檢察官
    之裁量權限，即檢察官對於適於緩起訴處分之被告，得依行
    政院所訂頒之毒品戒癮治療實施辦法及完成治療認定標準，
    選擇實施對象、內容、方式與執行之醫療機構，於緩起訴處
    分時，為附命完成之處分，此屬檢察官之裁量職權，要非法
    院所得審酌，若檢察官未為附命完成戒癮治療之緩起訴處分
    ，而係聲請法院裁定觀察、勒戒，法院就其聲請，除有違法
    或濫用裁量權之情事外，僅得依法裁定令被告入勒戒處所執
    行觀察、勒戒，以查其是否仍有施用毒品傾向，尚無擅以其
    他方式替代之權，亦無因被告之個人或家庭因素而免予執行
    之餘地。
三、經查：　　
  ㈠抗告人基於施用第一級毒品海洛因之犯意，於民國109年1月1
    4日下午3時許間，在其位於臺中市○區○○○道○段000巷00號住
    處內，以將海洛因置入針筒內加水注射之方式，非法施用海
    洛因1次，嗣於109年1月14日晚間6時30分許，在臺中市○區○
    ○○道○段000號前為警查獲，並扣得毒品海洛因1包（驗餘淨
    重0.2531公克），經徵得其同意採尿送驗，結果呈嗎啡陽性
    反應等情，有正修科技大學超微量研究科技中心109年2月25
    日報告編號R00-0000-000號尿液檢驗報告、臺中市政府警察
    局第一分局委託鑑驗尿液代號、真實姓名對照表、採集尿液
    （送驗）採證同意書在卷足稽，經抗告人於警詢、偵查中坦
    認不諱，且於抗告意旨中亦未否認上開犯行，並有員警職務
    報告書、自願受搜索同意書、臺中市政府警察局第一分局搜
    索扣押筆錄及扣押物品目錄表、毒品初驗報告及採證相片、
    衛生福利部草屯療養院109年1月22日草療鑑字第1090100257
    號鑑驗書、搜索現場及扣押物品照片等在卷可佐，足認抗告
    人之任意性自白與事實相符，抗告人確有施用第一級毒品之
    犯行，堪以認定。
  ㈡又抗告人前曾於92年間，因施用毒品案件，經原審法院裁定
    送勒戒處所施以觀察、勒戒，認無繼續施用毒品之傾向，於
    92年9月1日執行完畢後釋放，並由臺灣臺中地方檢察署檢察
    官以92年度毒偵字第2403號為不起訴處分確定等情，有臺灣
    高等法院被告前案紀錄表附卷可按（見本院卷第21頁至第29
    頁），是本件抗告人於上開時間施用第一級毒品海洛因之行
    為，顯係於前揭觀察、勒戒執行完畢釋放後，3年後再犯毒
    品危害防制條例第10條之罪，自應裁定將抗告人送勒戒處所
    觀察、勒戒，不因其間是否另犯施用毒品罪經起訴、判刑或
    執行而有別，從而，原審法院認檢察官之聲請有據，而依毒
    品危害防制條例第20條第1項規定，裁定應送勒戒處所觀察
    、勒戒，核無不當。
　㈢抗告人雖執前詞對原裁定不服而提起抗告，惟毒品危害防制
    條例觀察、勒戒之規定，係一種針對受處分人將來之危險所
    為預防、矯正措施之保安處分，目的係為斷絕施用毒品者之
    身癮及心癮，並屬強制規定，除合於同條例第21條第1項所
    定「於犯罪未發覺前，自動向衛生福利部指定之醫療機構請
    求治療，醫療機構免將請求治療者送法院或檢察機關」之情
    形，或檢察官審酌個案情形，依同法第24條第1項為附命完
    成戒癮治療之緩起訴處分，而可排除適用外，凡經檢察官聲
    請，法院僅得依法裁定令入勒戒處所觀察、勒戒，以查其是
    否仍有施用毒品傾向，並據以斷定幫助受處分人徹底戒毒之
    方法，法院尚無自由斟酌以其他方式替代或得以其他原因免
    予執行之權。又所謂毒品戒癮治療計畫，係法務部基於防制
    毒品危害之刑事政策與毒品危害防制條例第24條規定，鑑於
    對於若干施用毒品者若僅施以徒刑不足以斷絕毒癮之規範本
    旨，乃令檢察機關與行政院衛生署合作，由檢察官審酌個案
    情形，援引毒品危害防制條例第24條，並參酌刑法第57條所
    列事項及公共利益之維護，改以緩起訴處分方式轉介毒品施
    用者前往醫療院所治療，然是否為附命完成戒癮之緩起訴處
    分，事屬檢察官之職權，非法院所得加以審究。抗告人既有
    前揭施用第一級毒品海洛因之事實，且距最近1次犯該罪經
    依毒品危害防制條例第20條第1項、第2項規定裁定觀察、勒
    戒或強制戒治執行完畢釋放後，已逾3年，有臺灣高等法院
    被告前案紀錄表附卷可憑，檢察官斟酌抗告人個案具體情節
    ，認不適合為附命完成戒癮治療之緩起訴處分，依毒品條例
    第20條第1項之規定向法院聲請觀察、勒戒，核屬檢察官裁
    量職權之適法行使，尚無違背法令、事實認定有誤或裁量有
    重大明顯瑕疵之情事，法院自應予以尊重，尚無自由斟酌以
    其他方式替代之權，亦無從以其之個人因素而免予執行之餘
    地。且檢察官逕向原審聲請觀察、勒戒，未為附命緩起訴處
    分，因係適用原則而非例外，本無需贅述交代不適於附命緩
    起訴處分之理由，縱未在聲請書中敘明為何不予緩起訴處分
    ，亦未可遽認有何裁量怠惰或濫用之情事。
四、綜上所述，原裁定認抗告人施用第一級毒品犯行明確，且前
    已逾3年未有施用毒品經裁定觀察、勒戒暨強制戒治執行完
    畢之紀錄，符合毒品危害防制條例所定之觀察、勒戒要件，
    依毒品危害防制條例第20條第1項之規定，裁定令被告入勒
    戒處所觀察、勒戒，其期間不得逾2月，經核並無不合。抗
    告意旨徒憑前詞，指摘原裁定不當，為無理由，應予駁回。
五、據上論斷，依刑事訴訟法第412條，裁定如主文。　　
中　　華　　民　　國　　110 　年　　9 　　月　　8 　　日
            刑事第九庭   審判長法　官　紀  文  勝
                               法　官  姚  勳  昌
                               法　官  紀  佳  良 
以上正本證明與原本無異。
不得再抗告。
　　　　　　　　　　　　       書記官  洪  鴻  權 
　　　　　　　　　　　　　　　 
中　　華　　民　　國　　110 　年　　9 　　月　　9 　　日